【裁判字號】    97,抗,72
【裁判日期】    970318
【裁判案由】    訴訟救助
【裁判全文】
臺灣高等法院臺南分院民事裁定  97年度抗字第72號
抗  告  人  甲○○
上列抗告人因與相對人嘉義市警察局交通隊間請求損害賠償事件
，聲請訴訟救助，對於中華民國97年2 月13日臺灣嘉義地方法院
所為97年度救字第5號裁定，提起抗告，本院裁定如下：
    主  文
抗告駁回。
抗告訴訟費用由抗告人負擔。
    理  由
一、按當事人無資力支出訴訟費用者，法院應依聲請，以裁定准
    予訴訟救助，但顯無勝訴之望者，不在此限，法院認定前項
    資力時，應斟酌當事人及其共同生活親屬基本生活之需要，
    民事訴訟法第107 條定有明文。次按訴訟救助制度，乃在使
    有伸張或防禦權利必要而無資力支出訴訟費用之人，仍得依
    法行使其訴訟權。又恐當事人濫用此項制度，進行無益之訴
    訟程序，徒增訟累，故聲請訴訟救助應以當事人無資力支出
    訴訟費用及非顯無勝訴之望為要件，且就其請求救助之事由
    應提出能即時調查之證據釋明之，而所謂無資力，係指窘於
    生活，且缺乏經濟信用者而言，亦經最高法院著有77年度臺
    聲字第322 號、70年度臺聲字第89號裁判意旨在案。另按當
    事人因無資力支出訴訟費用而聲請訴訟救助，應提出即時調
    查之證據，以釋明請求救助之事由，是法院調查聲請人是否
    無資力支出訴訟費用，專就聲請人提出之證據為之。又所謂
    顯無勝訴之望者，係指聲請訴訟救助之當事人所提起之訴或
    上訴，依其主張之事實於法律上本無獲得勝訴之望；或其起
    訴或上訴為不合法之情形而言，若尚須經法院調查辯論後，
    始能知悉其勝負之結果者，不得謂為顯無勝訴之望。復有最
    高法院88年度臺抗字第161號、75年度臺抗字第227號、87年
    度臺抗字第660號裁定足參。
三、經查抗告人雖提出嘉義市芳草里里長出具之家境清寒申請證
    明書，及宏醫診所出具之診斷證明書，用以證明其無資力支
    付訴訟費用，然觀諸該二文件內容，前者僅能證明抗告人為
    家境清寒身分，後者則僅能證明抗告人患有糖尿病腎病變併
    尿毒症，尚無法確切釋明抗告人確為無資力支出訴訟費用之
    人。再者抗告人因請求國家賠償與相對人涉訟，然我國國家
    賠償法係採國家責任機關賠償之制度，亦即雖以國家為賠償
    之主體，但仍以各級行政機關為賠償義務人。又賠償義務機
    關固不以有權利能力者為限，惟仍須有獨立之編制及組織法
    之依據，且有決定國家意思並對外表示之權限（例如獨立之
    印信），始足當之，最高法院著有80年度臺上字第454 號判
    例足憑。惟觀諸抗告人起訴主張相對人所屬警員，於處理車
    禍時未依職權查證，提供錄影帶供抗告人指認，否則抗告人
    一定有勝訴希望云云。縱認抗告人所述屬實，惟嘉義市警察
    局交通隊係隸屬嘉義市警察局組織編制單位，並無獨立之預
    算編制及印信，亦無獨立之組織法規依據，顯非獨立之機關
    ，既有嘉義市警察局97年1 月29日嘉市警交字第0970000801
    號函，附於原審卷足稽。則抗告人未以嘉義市警察局列為國
    家賠償法之賠償義務人，而以相對人為賠償義務人，顯未符
    合國家賠償之法定要件，亦難認有勝訴之望。
四、綜上所述，抗告人既未確切釋明其無資力支出訴訟費用，且
    與相對人訴訟亦顯無勝訴之望，其聲請訴訟救助，洵屬無據
    ，不應准許。原審本於同上之見解，駁回抗告人之聲請，認
    事用法並無不合。抗告人抗告意旨，指摘原裁定不當，求予
    廢棄改判，為無理由，應予駁回。
五、據上論結，本件抗告為無理由，應依民事訴訟法第495條之1
    、第449條第1項、第95條、第78條，裁定如主文。
中    華    民    國    97    年    3    月     18    日
                  民事第四庭   審判長法  官   王惠一
                                     法  官   蘇重信
                                     法  官   林永茂
上為正本係照原本作成。
如不服本裁定，僅得於收受本裁定正本送達後10日內以適用法規
顯有錯誤為理由，向本院提出再抗告狀（須附繕本）依法應繳納
抗告費新台幣1 千元，並委任律師為訴訟代理人，經本院許可後
始可再抗告於最高法院。
中    華    民    國    97    年    3     月    18    日
                                     書記官   謝素嬿
【附記】
民事訴訟法第495 條之1第2項準用同法第466條之1第1、2項規定
：
(1)對於第二審判決上訴，上訴人應委任律師為訴訟代理人。但上
  訴人或其法定代理人具有律師資格者，不在此限。
(2)上訴人之配偶、三親等內之血親、二親等內之姻親，或上訴人
  為法人、中央或地方機關時，其所屬專任人員具有律師資格並
  經法院認為適當者，亦得為第三審訴訟代理人。
民事訴訟法第466條之2：
  上訴人無資力委任訴訟代理人者，得依訴訟救助之規定，聲請
  第三審法院為之選任律師為其訴訟代理人。


司法院資訊處製作；財團法人民間司法改革基金會備份。
